【裁判字號】    95,訴,1829
【裁判日期】    951031
【裁判案由】    毒品危害防制條例
【裁判全文】
臺灣高雄地方法院刑事判決              95年度訴字第1829號
公  訴  人  臺灣高雄地方法院檢察署檢察官
被      告  甲○○
                    （現羈押於臺灣高雄看守所）
上列被告因違反毒品危害防制條例案件，經檢察官提起公訴（95
年度毒偵字第3956號）及移送併案審理（95年毒偵字第4356、48
39號），合議庭裁定由受命法官獨任進行簡式審判程序審理，本
院判決如下：
    主  文
甲○○施用第一級毒品，累犯，處有期徒刑拾月，扣案如附表一
(一)(二)(三)(四)、附表二(一)所示之物均沒收銷燬，扣案如附表一(五)(六)(七)
所示之物均沒收；又施用第二級毒品，累犯，處有期徒刑肆月；
應執行有期徒刑壹年，扣案如附表一(一)(二)(三)(四)、附表二(一)所示之
物均沒收銷燬，扣案如附表一(五)(六)(七)所示之物均沒收。
    事  實
一、甲○○前於民國90年間因施用毒品案件，經本院以90年度毒
    聲字第1248號裁定送觀察勒戒後，認有繼續施用傾向，復經
    本院裁定送強制戒治，於90年10月4 日停止戒治並付保護管
    束，嗣於91年3 月20日保護管束期滿未經撤銷停止戒治，視
    為執行完畢；又前因肅清煙毒條例案件，經本院以86年度訴
    字第1225號判處應執行有期徒刑3 年8 月、臺灣高等法院高
    雄分院駁回上訴確定，入監服刑假釋、撤銷假釋後，於92
    年5 月31日縮刑期滿執行完畢。詎仍不知悔改，明知海洛因
    、甲基安非他命分別係業經公告，列為毒品危害防制條例第
    二條第二項第1 、2 款之第一、二級毒品，均不得非法持有
    、施用，其仍於前揭強制戒治執行完畢釋放後5 年內之95年
    3 月11日17時45分許（即第1 次為警採尿之時）回溯24小時
    內之某個時點起至95年6 月6 日21時45分許（即第3 次為警
    採尿之時）回溯24小時內之某時止，基於反覆延續施用第一
    級毒品海洛因之單一行為決意，於高雄縣鳳山市○○路15號
    之租屋處及高雄市○鎮區○○街157 號「興達賓館」510 室
    等地點，以針筒注射之方式，每天施用1 次之頻率，施用第
    1 級毒品海洛因多次，及於95年3 月11日17時45分許（即第
    1 次為警採尿之時）回溯24小時內之某個時點，以將甲基安
    非他命置於錫箔紙上燒烤之方式，於上開租屋處施用第二級
    毒品甲基安非他命1 次，嗣先後於下列時地為警查獲：
  (一)於95年3 月11日17時45分許行經高雄市○鎮區○○路398 號
    前，因行跡可疑為警盤查，經偕同回警局調查後再經其同意
    採集尿液送驗，乃呈現第一級毒品海洛因及第二級毒品甲基
    安非他命陽性反應，而發現上情。
  (二)於95年5 月19日凌晨0 時50分許，為警前往上開「興達賓館
    」510 室臨檢查獲，並扣得如附表一所示之物，嗣經警採集
    其尿液送驗後，乃呈現第一級毒品海洛因陽性反應，而發現
    上情。
  (三)於95年6 月6 日21時45分許，騎乘車牌號碼VQQ-809 號之輕
    型機車行經高雄市前鎮區英德橫巷口時，因行跡可疑，遭警
    攔檢盤查，當場查獲附表二所示之物，經警採集其尿液送驗
    後，乃呈現第一級毒品海洛因陽性反應，始知上情。
二、案經高雄市政府警察局前鎮分局移送台灣高雄地方法院檢察
    署檢察官起訴及移送併案審理。
    理  由
一、本件被告所犯為死刑、無期徒刑或最輕本刑為三年以上有期
    徒刑以外之罪，其於準備程序中就被訴事實為有罪之陳述，
    經法官告知簡式審判程序之旨，並聽取公訴人之意見後，依
    刑事訴訟法第273 條之1 第1 項規定，合議庭裁定由受命法
    官獨任進行簡式審判程序，合先敘明。
二、上揭犯罪事實，業據被告於本院審理中坦承不諱，且查：
  (一)被告3 次到案後，同意為警採集之尿液（編號分別為I-098
    、I236、F-95387） ，經分別送請高雄市立凱旋醫院及以氣
    相層析質譜儀法檢驗後，第1 次係呈第一級毒品海洛因代謝
    後嗎啡及第二級毒品甲基安非他命之陽性反應、第2 、3 次
    均呈第一級毒品海洛因代謝後嗎啡之陽性反應等情，有該院
    95年3 月22日檢體編號I-098 號（本案警卷頁6） 、95年5
    月29日檢體編號I236（審理卷頁155） 、95年6 月19日檢體
    編號F-95387 號（本院審理卷頁131） 濫用藥物尿液檢驗報
    告計3 紙在卷可稽。
  (二)而「施用海洛因、甲基安非他命後，其於尿液中排出之最長
    時限，受施用劑量、施用方式、個人體質及其代謝情況等因
    素影響，因個案而易，施用海洛因一般可檢出之最長時間為
    海洛因服用後2 至4 天；施用甲基安非他命一般可檢出之最
    長時間為甲基安非他命服用後1 至5 天」等情，有行政院衛
    生署管制藥品管理局91年8 月2 日管檢字第108443 號 函可
    查，故自前揭尿液檢驗報告，可知被告確曾分別於採尿前之
    代謝時間內，施用毒品海洛因及甲基安非他命。
  (三)此外，第2 次查獲如附表1 編號1 至4 所示之第一級毒品海
    洛因1 包（驗後淨重0.03公克，空包裝袋重0.29公克，本院
    審理卷頁34）、殘餘第一級毒品海洛因毒品粉末膠袋1 包（
    審理卷頁126） 、殘餘第一級毒品海洛因粉末之針筒3 支（
    按：包括另案被告莊淑珍於扣押物品目錄清單上簽名之其中
    1 支，審理卷頁145） 、殘餘第一級毒品海洛因之塑膠鏟子
    2 支（審理卷頁124 、12 9、130 、125 、126） ，及第3
    次查獲如附表2 所示之第一級毒品海洛因1 包（驗前重0.09
    0 公克，驗後重0.040 公克），經送驗後確均呈毒品陽性反
    應，有法務部調查局、高雄市立凱旋醫院、高雄醫學大學附
    設中和紀念醫院檢驗報告在卷可稽；而該扣案物均係被告所
    有，且供被告施用毒品所用，亦經被告於本院審理時陳明在
    卷。是被告之自白乃與事實相符，堪信為真實。
  (四)另被告前因施用毒品案件，經本院裁定送強制戒治後，於90
    年10月4 停止戒治並付保護管束，嗣於91年3 月20日保護管
    束期滿未經撤銷停止戒治，視為執行完畢，亦有臺灣高等法
    院被告前案紀錄表、被告刑案資料查註紀錄表各1 份在卷可
    稽，其於上開強制戒治執行完畢後5 年內，再分別施用第一
    級毒品海洛因、第二級毒品甲基安非他命，依93年1 月9 日
    修正施行之毒品危害防制條例規定，應予以論罪科刑。
三、論罪科刑：
  (一)按刑事法若干犯罪行為態樣，本質上原具有反覆、延續實行
    之特徵，立法時既予特別歸類，定為犯罪構成要件之行為要
    素，則行為人基於概括之犯意，在密切接近之一定時、地持
    續實行之複次行為，倘依社會通念，於客觀上認為符合一個
    反覆、延續性之行為觀念者，於刑法評價上，即應僅成立一
    罪。學理上所稱「集合犯」之職業性、營業性或收集性等具
    有重複特質之犯罪均屬之，例如經營、從事業務、收集、販
    賣、製造、散布等行為概念者均是（最高法院95年度台上字
    第1079號裁判意旨參照）。而毒品危害防制條例第2條第1項
    規定的毒品，原即具有成癮性，毒品危害防制條例所規定之
    施用毒品行為，衡諸施用毒品者之吸食慣性及社會常情，本
    即具有毒品成癮而反覆施用之性質，又該條例既依成癮性、
    濫用性及對社會危害性而將毒品分為四級，且僅規定處罰施
    用第一、二級毒品，足見毒品危害防制條例所處罰施用第一
    、二級毒品，其構成要件之行為要素係具有成癮、濫用之反
    覆、延續實行，依社會通念於客觀上乃符合一個反覆、延續
    性之行為觀念，而屬於集合犯。經查：本案被告施用第一級
    毒品海洛因之犯行頻繁、持續進行，在時空上，確具密接關
    係，此外，施用期間中，被告並無因施用毒品遭警查獲而中
    斷其犯行、犯意之情事，則被告之施用第一級毒品海洛因犯
    行，顯係出於反覆、延續施用該種毒品之單一行為決意即明
    ，從而在行為概念上，應均評價認係包括一罪之集合犯，較
    符合社會通念，也較為合理。
  (二)故被告於前開時地，分別施用海洛因、甲基安非他命之行為
    ，係分別犯該條例第10條第1 項、第2 項之施用第一級毒品
    罪、施用第二級毒品罪。被告分別持有第一、二級毒品海洛
    因、甲基安非他命，嗣分別進而施用之，持有之低度行為應
    為施用之高度行為所吸收，不另論罪。其所犯上開二罪名，
    犯意各別，罪名有異，應分論併罰；被告前因肅清煙毒條例
    案件，經本院以86年度訴字第1225號判處應執行有期徒刑3
    年8 月、臺灣高等法院高雄分院駁回上訴確定，入監服刑假
    釋、撤銷假釋後，於92年5 月31日縮刑期滿執行完畢，有臺
    灣高等法院被告前案紀錄表在卷可稽，其於上開徒刑執行完
    畢後5 年內故意再犯本件有期徒刑以上之2 罪，因無論依修
    正前刑法第47條規定或修正後刑法第47條第1 項規定，均構
    成累犯，而無新舊法比較之問題，應逕依修正後刑法第47條
    第1 項規定加重其刑。爰審酌被告前已有施用毒品之不良素
    行，歷經觀察勒戒、強制戒治猶施用之，顯見其戒毒意志不
    堅，本不宜寬貸，惟念其施用毒品乃自戕一己之身體健康，
    對社會造成之危害尚非直接鉅大，且犯後終知能坦承犯行，
    態度良好等一切情狀，分別量處如主文所示之刑，並定其應
    執行之刑，以期自新；又刑法第51條第5款原規定多數有期
    徒刑合併應執行之刑不得逾20年，刑法95年7 月1 日修正施
    行後，提高合併應執行之最高度刑期為30年，又定執行刑為
    科刑事項，影響及行為人刑罰法律效果，自有就新舊法比較
    必要（最高法院95年第8 次刑事庭會議決議參照），比較結
    果，以被告行為時之舊法有利，應依新法第2 條第1 項前段
    規定，適用最有利於行為人之法律，即行為時之舊法。至於
    查獲扣案如附表一編號1 及附表二所示之物，均係毒品違禁
    物，附表一編號2 至4 經送驗後均殘留有毒品海洛因，客觀
    上已與毒品無法析離，應等同於毒品視之，均併依毒品危害
    防制條例第18條第1 項前段規定，不論屬於犯人與否，宣告
    沒收銷燬；至鑑驗耗費之毒品海洛因既已滅失，即毋庸再予
    宣告沒收銷燬；另附表一編號5 至7 之物，經送驗後並無呈
    現毒品陽性反應，雖有高雄醫學大學附設中和紀念醫院檢驗
    報告在卷可稽（審理卷頁122 、123 、128） ，然其為被告
    所有，供其協助施用第一級毒品海洛因之物，亦據被告自承
    在卷，應依修正前刑法第38條第1 項第2 款規定宣告沒收（
    沒收為從刑，應依主刑適用之法律適用之）。
  (四)末檢察官雖僅就95年3 月11日17時45分許（即第1 次為警採
    尿之時）回溯24小時內之某2 個時點施用第一級毒品海洛因
    及第二級毒品甲基安非他命犯行起訴，然上開時點以後至95
    年6 月6 日21時45分許（即第3 次為警採尿之時）回溯24
    小時內之某時止持續施用第一級毒品海洛因部分（即移送併
    辦部分），與本案施用第一級毒品海洛因犯行，既然有集合
    犯之實質上一罪關係，自為起訴效力所及，本院自應併予審
    究，附此敘明。
據上論斷，應依刑事訴訟法第273條之1第1 項、第299條第1項前
段，毒品危害防制條例第10條第1 項、第2 項、第18條第1 項前
段，刑法第2 條第1 項前段、第11條、第47條第1 項，修正前刑
法第51條第5 款、第38條第1 項第2 款，判決如主文。
本案經檢察官乙○○到庭執行職務。
中     華     民     國    95   年    10    月   31   日
                    刑事第七庭  法 官 蔡川富
右正本證明與原本無異。
如不服本判決，應於判決送達後10日內，向本院提出上訴狀。
中     華     民     國    95   年    10   月    31   日
                                書記官 王治華
附錄本案論罪科刑法條全文
毒品危害防制條例第10條
施用第1級毒品者，處6月以上5年以下有期徒刑。
施用第2級毒品者，處3年以下有期徒刑。
附表一
(一)第一級毒品海洛因1 包（驗後淨重0.03公克，空包裝袋重0.29
  公克）。
(二)殘餘第一級毒品海洛因毒品粉末膠袋1大包（內含9小包）。
(三)殘餘第一級毒品海洛因之塑膠鏟子2個。
(四)殘餘第一級毒品海洛因之針筒3支。
(五)未含毒品殘留之玻璃球吸食器1支。
(六)止血帶1條
(七)葡萄糖1包。
附表二
(一)第一級毒品海洛因1包（驗後淨重公克，空包裝袋重公克）。


司法院資訊處製作；財團法人民間司法改革基金會備份。
